【裁判字號】    96,訴,5308
【裁判日期】    970708
【裁判案由】    損害賠償
【裁判全文】
臺灣臺北地方法院民事判決              96年度訴字第5308號
原      告  花蓮區中小企業銀行股份有限公司
法定代理人  接管中央存款保險股份有限公司接管小組召集人
            葉   露
訴訟代理人  蕭佳灶律師
被      告  乙○○
                        PLA.
                         KU.
被      告  亞洲星投資股份有限公司
法定代理人  甲○○
訴訟代理人  盧世欽律師
上列當事人間請求損害賠償事件，本院於中華民國97年6月24日
言詞辯論終結，判決如下：
    主  文
被告乙○○應給付原告新台幣參拾捌萬元，及自民國九十六年十
月三日起至清償日止，按週年利率百分之五計算之利息。
原告其餘之訴駁回。
訴訟費用由被告乙○○負擔二分之一，餘由原告負擔。
本判決第一項得假執行；被告乙○○如以新台幣參拾捌萬元為原
告預供擔保後，得免為假執行。
原告其餘假執行之聲請駁回。
    事實及理由
壹、程序方面：
一、本件原告之法定代理人原為王南華，民國（下同）96年9月
    5日變更為葉露，有原告提出之公司變更登記事項卡在卷可
    稽（本院卷第73-75頁），並據96年12月27日之民事辯論意
    旨狀聲明承受訴訟（本院卷第69頁），核無不合，應予准許
    。
二、本件被告乙○○經於相當時期受合法通知，而未於言詞辯論
    期日到場，且核無民事訴訟法第386條所列各款情形，爰依
    原告之聲請，由其一造辯論而為判決。
貳、實體方面：
一、原告主張：
  (一)被告乙○○自民國 (下同)95年4月20日由原告公司之法人股
    東亞洲星投資股份有限公司（下稱亞洲星公司）指派為原告
    之董事，並自95年10月起擔任原告之董事長。原告於93年股
    東臨時會決議董事長之月報酬為新台幣 (下同)250,000 元
    ，且原告於95年6月23日之股東常會議決修訂之公司章程第
    16條規定「董事長之報酬以總經理支領各項所得為計算基礎
    並以該項數額之1.2倍內支給之，副董事長以總經理支領數
    額內支給。前項支給於本公司BIS（即資本適足率）未達法
    定比率前不得超過前一年度支給總額。」惟查，原告公司95
    年度之BIS未達法定比率8％，依上揭章程之規定，董事長、
    副董事長之報酬不得超越前一年度支給總額。而前一年度被
    告乙○○之月報酬為250,000元，詎被告乙○○於任原告之
    董事長期間，明知95年度之BIS未達法定比率8％，竟於95年
    10月11日不當核定調升董事長報酬為370,000元，致被告乙
    ○○自95年10月1日起至96年1月5日 (中央存款保險公司接
    管日)止，超逾發放標準溢領超支金額為380,000元，造成原
    告之損害。則被告乙○○對於前揭不當調升董事長月報酬之
    逾越股東會決議及公司章程規定權限之行為，造成原告之損
    害，應負賠償之責。再查，被告乙○○前揭不當調升董事長
    月報酬之核定，既違反原告93年股東臨時會決議及95年6月
    23日修訂之公司章程16條規定，則該核定為無效之核定，原
    告亦得依據民法第179條不當得利之規定，請求被告乙○○
    返還溢領之金額。
  (二)又被告乙○○既為被告亞洲星公司指派為原告之董事，並擔
    任原告之董事長，其為原告執行職務，即是為亞洲星公司執
    行職務。故被告乙○○若係擔任其僱用公司亞洲星公司之董
    事或其他有代表權之人，則渠因執行職務所造成原告之損害
    ，原告自得依據民法第28條規定，請求被告亞洲星公司連帶
    負賠償之責任。惟若被告乙○○並非其僱用公司亞洲星公司
    之董事或其他有代表權之人，則渠因執行職務所造成原告之
    損害，原告亦得依據民法第188條第1項之規定，請求僱用人
    亞洲星公司連帶負損害賠償責任。
  (三)爰依公司法第23條第1項、民法第544條、第179條及第28條
    、第188條之規定，請求被告連帶賠償原告公司之損害。並
    聲明：被告應連帶給付原告380,000元，及自起訴狀繕本送
    達翌日起至清償日止，按年息5％計算之利息，及願供擔供
    ，請准予宣告假執行。
二、被告亞洲星公司則以：被告乙○○所支領之董事長每月
    370,000元之月薪，係依照原告人力資源處之簽呈，且依原
    告95年6月23日修訂之公司章程第16條規定，原告人力資源
    處係依上開章程之規定，以未超過總經理94年度支給總額，
    修訂董事長之月報酬為370,000元，是被告乙○○並無原告
    所稱溢領報酬之事實。另民法第28條之構成要件，須法人之
    董事或其他有代表權之人，因執行職務而加損害於他人，惟
    被告乙○○並非被告亞洲星公司之董事、監察人或經理人等
    有代表權之人，且條文所稱之「執行職務」，須為執行該法
    人之職務，而本件被告乙○○既擔任原告之董事長，所執行
    之事項為原告公司之職務，並非為執行被告亞洲星公司之職
    務，是原告依民法第28條，請求被告亞洲星公司連帶負責，
    與法有違。並聲明：原告之訴駁回，及如受不利判決，願供
    擔保，請准宣告免為假執行。
三、被告乙○○則經合法送達，而未於言詞辯論期日到場，亦未
    提出書狀作何聲明或陳述。
四、兩造不爭執事項：
  (一)被告亞洲星公司為原告之法人董事，並於95年4月20日指派
    被告乙○○為該公司派駐原告之法人代表（本院卷第8頁）
    ，並自95年10月起擔任原告公司之董事長（本院卷第45-48
    頁）。
  (二)原告於93年股東臨時會時，決議董事長之月報酬為250,000
    元，被告乙○○於其擔任原告之董事長期間，在95年10月11
    日調升董事長之月報酬至370,000元（本院卷第21頁）。
  (三)原告於95年6月23日修正後之章程第16條規定「…董事長之
    報酬以總經理支領各項所為為計算基礎，並以該項數額之
    1.2 倍內支給之，副董事長以總經理支領數額內支給。前項
    支給於本公司BIS未達法定比率前，不得超過前一年度支給
    總額。」（本院卷第12-17頁），而所謂法定比率依銀行資
    本適足性管理辦法第13條規定為8％（本院卷第19頁），又
    原告95年度之BIS為-95.43％（本院卷第18頁）。
五、本件原告主張被告乙○○違反規定調升董事長報酬，造成原
    告受有損害，依法應負賠償責任，且被告乙○○為被告亞洲
    星公司派駐原告之法人代表，對於被告乙○○執行職務所造
    成原告之損害，被告亞洲星公司應連帶負責。被告亞洲星公
    司則以上揭情詞置辯。是兩造爭點為被告乙○○之行為, 應
    否對原告負賠償責任? 被告亞洲星公司有無連帶責任? 分析
    如下：
  (一)按因故意或過失，不法侵害他人之權利者，負損害賠償責任
    ，民法第184條第1項定有明文。又按法人對於其董事或其他
    有代表權之人因執行職務所加於他人之損害，與該行為人連
    帶負賠償之責任，民法第28條亦有明文。又,受僱人因執行
    職務，不法侵害他人之權利者，由僱用人與行為人連帶負損
    害賠償責任。但選任受僱人及監督其職務之執行，已盡相當
    之注意或縱加以相當之注意而仍不免發生損害者，僱用人不
    負賠償責任。民法第188條第1項亦有明定。
  (二)被告乙○○部分：原告主張之事實，被告乙○○已於相當時
    期受合法通知，而未於言詞辯論期日到場，亦未提出準備書
    狀爭執，而原告已提出與所述相符之93年股東臨時會議事錄
    、95年6月23日修正之公司章程、95年資本適足率計算表、
    95年10月11日人力資源處簽等文件影本各1份為證，堪信其
    主張為真實。被告乙○○經被告亞洲星公司指派擔任原告之
    法人代表，本有遵守原告公司章程之義務，卻於其擔任董事
    長之期間，在明知原告公司BIS未達法定標準8％，依章程規
    定應不得調升董事長報酬之情形下，卻仍於95年10月起調升
    董事長之報酬，由250,000元至370,000元，違反原告公司章
    程第16條規定，是被告乙○○因故意行為，不法侵害原告之
    權利，造成原告受有發放超逾標準報酬之損害，參之首揭條
    文之說明，原告依侵權行為之法律關係，請求被告乙○○給
    付溢領之報酬380,000元，為有理由，應予准許。
  (三)被告亞洲星公司部分：查被告亞洲星公司為原告之股東，而
    被告乙○○則為被告亞洲星公司指派之法人董事，藉以執行
    被告亞洲星公司在原告之董事職務，惟被告乙○○亦為原告
    之董事長, 其自行調薪, 究係執行被告亞洲星公司之何種職
    務, 原告未能詳實其說, 直以被告乙○○為被告亞洲星公司
    指派為原告之董事, 應與被告乙○○負連帶賠償之責, 尚屬
    無據。既原告未能舉證被告乙○○執行被告亞洲星公司之職
    務, 其請求被告亞洲星公司應與被告乙○○連帶給付三十八
    萬元,洵非有理,應予駁回。
五、綜上所述，原告請求被告乙○○給付380,000元及自起訴狀
    繕本送達翌日即九十六年十月三日起至清償日止，按年息5
    ％計算之利息為有理由，應予准許。原告其餘請求, 為無理
    由, 應予駁回。
六、本件原告勝訴部分，陳明願供擔保，聲請宣告假執行，原無
    不合, 惟所命給付之金額未逾500,000元，本院依民事訴訟
    法第389條第1項第5款及第392條第2項規定，職權宣告假執
    行及免為假執行。至原告敗訴部分，其假執行之聲請，因訴
    之駁回而失所附麗，併予駁回。
七、本件事證已臻明確，兩造其餘攻擊防禦方法及舉證，經本院
    斟酌後，認均不足以影響本判決之結果，自無逐一詳予論駁
    之必要，併此敘明。
八、結論：本件原告之訴，為一部有理由，一部無理由，依民事
    訴訟法第79條、第385條、第389條第1項第5款、第392條第
    2項、判決如主文。
中    華    民    國    97    年    7     月    8    日
                  民事第五庭    法  官  周祖民
以上正本係照原本作成
如對本判決上訴，須於判決送達後20日內向本院提出上訴狀
中    華    民    國    97    年    7     月    8    日
                                書記官  王文心


司法院資訊處製作；財團法人民間司法改革基金會備份。
